臺灣屏東地方法院刑事判決　　　　　　　　　　　　　　九十三年度訴字第五八號
　　聲　請　人　臺灣屏東地方法院檢察署檢察官
　　被　　　告　戊○○
　　指定辯護人　本院公設辯護人　丁○○
右被告因準強盜等案件，經檢察官提起公訴（九十二年度偵字第六二二五號）及移
併辦（九十三年度偵字第七三八號、第一六四九號）本院判決如左：
    主  文
戊○○共同連續竊盜，處有期徒刑參月。又攜帶兇器、毀越安全設備竊盜，因防護贓
物及脫免逮捕，而當場施以強暴，處有期徒刑參年柒月。應執行有期徒刑參年捌月。
    事  實
一、戊○○基於意圖為自己不法所有之概括犯意，(1)先於民國九十二年九月八日下午
    七時三十五分許，在屏東縣屏東市○○路一六七號前，以自備鑰匙竊取壬○○所
    有之車牌號碼ＷＪ─○九○七號自小貨車，供己使用。(2)繼於同年十月十日下午
    十時三十分許，在屏東縣九如鄉○○村○○路一○九號前工地，趁無人看守之際
    ，徒手竊取庚○○所有之鐵材一批，並駕駛上開竊得之車牌號碼ＷＪ─○九○七
    號自小貨車載運，旋於翌日（即十一日）凌晨一時三十分許，在屏東縣九如鄉○○村○○路二三巷前，為警臨檢查獲。(3)復於同年十二月十二日中午十二時十六
    分許，在屏東縣九如鄉○○路○段五十三巷之工寮內，與有犯意聯絡之姓名年籍
    不詳之綽號「阿龍」之成年男子共謀行竊，由戊○○進入該工寮竊取辛○○所有
    之馬達二具及濾水器一具，「阿龍」則在外把風，得手後並由「阿龍」負責變賣
    ，得款則由二人朋分花用。
二、戊○○意圖為自己不法所有之犯意，夥同姓名年籍不詳綽號「阿龍」之成年男子
    ，於九十二年十二月十七日上午十一時許，由「阿龍」駕駛其竊取之車牌號碼Ｗ
    Ｄ—三八二八號自用小貨車搭載戊○○，二人共同攜帶客觀上足供凶器使用之破
    壞剪三支及香蕉刀一支等物，至屏東縣九如鄉○○路○○段一○七九之五地號（
    起訴書誤載為一○七號）乙○○經營之椰子園，由綽號「阿龍」的男子以所攜帶
    之破壞剪剪斷乙○○所設置之安全設備即大門鐵絲網後，進入該椰子園竊取乙○○所有之氣動機一具、砂輪機一具及放置在椰子園大門外之車斗門二片等物，戊○○則在車上把風，得手後欲離去之際，適為乙○○發現，乙○○即稱：「這些
    東西是我的，你們要把它載去哪裡」等語，戊○○心虛回稱：「我們沒有偷東西
    」等語，「阿龍」則立即登上該自小貨車後車斗內，乙○○見狀，即刻以身體阻
    擋在該自小貨車前，雙手並扶在該自小貨車之大車燈處，以阻止戊○○及「阿龍
    」離去，詎戊○○為防護贓物及脫免逮捕，不顧乙○○仍阻擋於車前，當場以駕
    駛該自小貨車以加速前進衝撞之方式，對乙○○施以強暴，乙○○見狀立即跳到
    旁邊閃避，始未受傷。嗣於同日下午六時許，在屏東縣九如鄉○○村○○街一五
    二之九號前空地，戊○○欲駕駛該自小貨車之際，為警當場查獲，並扣得置於該
    自小貨車上之破壞剪三支（起訴書誤載為破壞剪一支）及香蕉刀一支。
三、案經屏東縣警察局里港分局報告臺灣屏東地方法院檢察署檢察官偵查起訴。
    理  由
一、訊據被告戊○○對犯罪事實欄一(1)、(2)、(3)部分竊盜犯行均坦承不諱，就犯罪事
    實欄二部分，僅坦承在椰子園外竊取車斗門二片，惟矢口否認有犯罪事實欄二攜
    帶破壞剪三支及香蕉刀一支等物，並以所攜帶之破壞剪剪斷大門鐵絲網後，進入
    該椰子園竊取氣動機一具、砂輪機一具，及為防護贓物及脫免逮捕，而當場施強
    暴之犯行，辯稱：伊與「阿龍」在椰子園外搬了二個車斗門，伊沒有用破壞剪剪
    斷鐵絲網進入椰子園竊取財物，要走的時候，椰子園的主人乙○○剛要進入椰子
    園，當時乙○○是站在車子的旁邊，並非車子前方，乙○○就說伊二人偷東西，
    伊因為害怕，就跳到駕駛座上開車離開，伊並沒有衝撞乙○○云云，惟查：
（一）被告於犯罪事實欄一(1)、(2)、(3)時地，竊取壬○○、庚○○、辛○○所有之財
      物等事實，業經被害人壬○○、庚○○、辛○○於警詢中指述甚詳，並有贓物
      認領保管收據二份、照片七張及上開工寮監視器光碟一片扣案可資佐證，足認
      被告上開部分之自白與事實相符，應堪採信。又起訴書雖認被告於犯罪事實欄
      一(3)時地，尚竊取被害人辛○○所有之變速箱一個，惟被告於九十二年十二月
      十二日進出上開工寮四次，一次空手，三次搬運物品，且其中二次搬運之物品
      外形相似等情，有光碟畫面列印資料十四張附卷（見九十二年度偵字第六二二
      五號卷第二八頁至第四一頁）及上開工寮監視器光碟一片（置於上開偵卷證物
      袋）可資佐證，核與被告自白竊取馬達二具及濾水器一具，未竊取變速箱之情
      節相符，是本件除被害人辛○○之指述外，並無其他積極證據證明被告有竊取
      變速箱之犯行，故尚難認定被告有竊取變速箱之事實。
（二）被告於犯罪事實欄二時地，以所攜帶之破壞剪剪斷被害人乙○○所設置之安全
      設備即大門鐵絲網後，進入該椰子園竊取乙○○所有之氣動機一具、砂輪機一
      具及放置在椰子園大門外之車斗門二片等情，業據被害人乙○○於警詢中陳稱
      ：「我有加裝鐵絲網做圍牆，大門鐵絲網用二門鎖鎖住大門，我的大門鐵絲網
      被剪壞。」、「竊嫌是剪壞大門鐵絲網而進入行竊的」等語；復於偵查中指稱
      ；「（該鐵絲網破損處是這次才被剪壞的嗎？）是的，我還有用鎖鎖起來，如
      果本來就破損我就不用用鎖鎖起來了。」等語；再於本院審理時結證稱：「（
      檢察官問：九十二年十二月十七日十一時許在上開椰子園是否有丟掉砂輪機、
      氣動機、車斗門、大鐵鎚等物？）上開東西本來放在我的椰子園內，但被被告
      搬到車上，我在被告的車上有看到上開東西。」、「（檢察官問：椰子園有無
      用鐵絲網鎖住？）四周圍有用鐵絲網圍住，大門有作二支柱子，是用鐵絲網當
      大門使用，並有作二個鎖。」、「（檢察官問：本件案發時鐵絲網、大門有無
      被破壞？）大門的鐵絲網被人用鐵剪剪斷，鎖並沒有被破壞。」、「（檢察官
      問：椰子園內的氣動機、砂輪機、車斗門擺設的位置為何？）差不多像警察所
      繪製的現場圖，警察去拍照的當天我也有在現場，車斗門是擺設在大門外面，
      馬達、氣動機、砂輪機都放在椰子園內，車斗門是用來載運較蓬鬆的東西，馬
      達是灌溉用的，氣動機是輔助馬達使用，砂輪機是磨刀用的。」、「（審判長
      問：發現被告偷東西之前何時有去過椰子園？）案發前一天中午我有到過椰子
      園，大約下午五時許就離開椰子園，當時氣動機、砂輪機等物都放在椰子園內
      ，被告車上載的東西，我確定是我的，我前一天去的時候還有在磨刀，我確定
      車上確實有我的氣動機、砂輪機、車斗門，但我沒有注意是否有大鐵鎚，該些
      東西我用了二、三年，所以一眼我就可以認出那些東西是我的。」等語，並有
      現場位置圖及現場照片八張附卷可稽。又被告為警查獲時，在「阿龍」竊取之
      車牌號碼ＷＤ—三八二八號自小貨車上扣得破壞剪三支一節，亦有屏東縣警察
      局里港分局扣押物品目錄表一份及照片二張附卷足憑。綜上所述，於被告行竊
      前一日下午五時許，上開椰子園鐵絲網未遭破壞，在被告行竊得手之際，為證
      人乙○○當場發現時，上開椰子園之鐵絲網已遭人剪斷侵入竊取財物，旋於行
      竊當日下午六時許，即在被告供載運竊得財物之自小貨車上扣得可剪斷鐵絲網
      之破壞剪三支等情觀之，足認被告與「阿龍」係攜帶扣案之破壞剪剪斷椰子園
      鐵絲網行竊，被告所辯顯係卸責之詞，不足採信。另起訴書雖認被告尚竊取被
      害人乙○○所有之大鐵鎚一支，惟乙○○並未看見被告駕駛之車牌號碼ＷＤ—
      三八二八號自小貨車上，是否有其失竊之大鐵鎚一情，業經證人乙○○於本院
      審理時證述在卷，而被告亦否認曾竊取大鐵鎚，是無其他積極證據證明被告有
      竊取大鐵鎚之犯行，故尚難認定被告有竊取大鐵鎚之事實。
（三）被告於犯罪事實欄一(4)時地竊取乙○○所有上開財物得手後，駕駛車牌號碼Ｗ
      Ｄ—三八二八號自小貨車欲離去之際，適為乙○○發現時，為防護贓物及脫免
      逮捕，當場以駕駛該自小貨車加速前進衝撞之方式，對乙○○施以強暴等情，
      業據被害人乙○○於警詢中陳稱：「我看見竊嫌正在竊取我東西搬上車時．．
      ．我見狀怕他們載走我東西，我就阻擋在竊嫌駕駛之自小貨車前，竊嫌駕車要
      衝撞我，使我心生畏懼跳開閃避該車衝撞，而我人未受傷．．．。」等語，復
      於偵查中指稱：「．．．我看到他車上有我的東西，我站在他車子的前面，用
      我的手擋住車．．．後來他們沒有說話就直接車開走，油門催的很猛，時速很
      快，我趕快閃開才沒被撞到。」、「我後來追出去沒有追到，就報案後來是警
      察局通知我到派出所。」等語，再於本院審理時結證稱：「（檢察官問：發現
      本件的情形？）我當時到椰子園內做事情，發現被告的貨車已經倒車要離開，
      大門的鐵絲網已經被剪開但鎖仍掛在上面，我是站在他們駕駛車子正前方靠右
      手邊，當時在庭的被告就在車上，另外一個人在後面，我擋住他們說，這些東
      西是我的，你們要把他載去那裡，我當時有聽到被告說他並沒有偷東西，我伸
      出雙手擋住被告，但他們就開車啟動衝撞我離開，我怕被撞到，就跳走，並大
      喊強盜，他們是從椰子園旁右手邊的路離開，我有開我的貨車去追他們，大約
      追了三、四條路，因為追錯方向，所以沒有追到，當時該貨車並沒有車牌。」
      、「（辯護人問：發現被告的時候他們正在做什麼？）一個在後面，被告在車
      上，我沒看到後面的人在搬東西，當時車有發動，已經倒好車，我人站在車中
      央雙手摸著車大燈，說這些東西是我的，你要載去那裡，他說我沒偷你的東西
      ，車漸漸往我移動，我慢慢往右邊退，後來車子加速，我趕緊跳開，車就加速
      離去，．．．」等語。被害人乙○○前後證述一致，且被害人與被告素不相識
      ，又無怨隙，況本件被害人損失輕微（全部失竊財物僅值約新臺幣五千元），
      被害人實無誣陷被告之必要。是被告辯稱為開車衝撞被害人云云，係卸責之詞
      ，委無足採，而被害人前述一致之證詞應屬實在。被告加重強盜犯行，堪以認
      定。
二、被告戊○○就犯罪事實欄一(1)、(2)、(3)所為，係犯刑法第三百二十條第一項竊盜
    罪，就犯罪事實欄二係於犯加重竊盜罪後，為防護贓物及脫免逮捕，當場施以強
    暴行為，係犯同法第三百二十九條之準強盜罪，並有同法第三百二十一條第一項
    第二、三款情形，核其所為係犯刑法第三百三十條第一項之加重強盜罪。起訴書
    認係犯同法第三百二十九條之準強盜罪，雖有未洽，惟已經蒞庭檢察官更正，併
    此敘明。被告就犯罪事實欄一(3)所為，與「阿龍」間有犯意聯絡及行為分擔，為
    共同正犯。被告就犯罪事實欄一(1)、(2)、(3)所為數行為，時間緊接，所犯罪名相
    同，顯係出於概括之犯意為之，為連續犯，爰依刑法第五十六條之規定，論以情
    節較重之共同竊盜罪，並加重其刑。被告所犯上開竊盜與加重強盜二罪，行為有
    異，罪名不同，應分論併罰。起訴書雖未論及被告竊取被害人壬○○所有之車牌
    號碼ＷＪ─○九○七號自小貨車，及竊取被害人庚○○所有之鐵材一批之犯罪事
    實（即九十三年度偵字第一六四九號移送併辦部分），惟此部分與已起訴之犯罪
    事實，具連續犯之裁判上一罪關係，為起訴效力所及，本院自應一併予以審理。
    又被告雖有駕車衝撞被害人乙○○之行為，惟念被害人並未因此受傷，被告實施
    強暴之程度輕微，手段尚非惡劣，且所竊之物品價值非巨，其犯罪之情狀尚堪憫
    恕，然刑法第三百三十條第一項加重強盜罪，最輕本刑為七年有期徒刑以上之罪
    ，本件依犯罪之情狀，顯有情輕法重之情形，爰依刑法第五十九條，酌減其刑。
    爰審酌被告犯罪之動機、目的、手段尚非惡劣、所生危害之程度及犯罪後之態度
    等一切情狀，各量處如主文所示之刑，並定應執行之刑。扣案之破壞剪三支及香
    蕉刀一支，雖為被告與共犯「阿龍」供前開竊盜犯行所用之物，惟被告否認為其
或「阿龍」所有，亦無其他積極證據證明扣案之物確為被告或「阿龍」所有，亦
    非違禁物，爰不諭知沒收。
三、公訴意旨另以：被告戊○○與「阿龍」共同基於意圖為自己不法所有之犯意聯絡
    ，於九十二年十二月十五日下午三時許，在屏東縣高樹鄉○○村○○路三巷一之
    一號前，竊取甲○○所有並停放於該處之車牌號碼ＷＤ—三八二八號自小貨車，
    得手後作為代步之用。因認被告所為亦涉犯刑法第三百二十條第一項之竊盜罪嫌
    。惟查：
（一）按犯罪事實應依證據認定之，無證據不得認定犯罪事實。又不能證明被告犯罪
      者，應諭知無罪之判決，刑事訴訟法第一百五十四條第二項、第三百零一條第
      一項前段分別定有明文。而認定不利於被告之事實，須依積極證據，苟積極證
      據不足為不利於被告事實之認定時，即應為有利於被告之認定，更不必有何有
      利之證據（最高法院三十年上字第八一六號判例參照）。末按認定犯罪事實所
      憑證據，雖不以直接證據為限，間接證據亦包括在內；然無論直接或間接證據
      ，其為訴訟上之證明，須於通常一般之人均不致有所懷疑，而得確信其為真實
      之程度者，始得據為有罪之認定。如未能發現相當證據，或證據不足以證明，
      自不能以推測或擬制之方法，以為裁判基礎（最高法院有七十六年臺上字第四
      九八六號判例、四十年臺上字第八六號判例足參）。
（二）經核公訴意旨認被告涉有右揭犯行，係以證人即被害人甲○○之證述、屏東縣
      警察局車輛尋獲通報單、車輛竊盜車牌失竊資料個別查詢報表、贓物認領保管
      收據等為主要論據。
（三）訊據被告戊○○堅詞否認涉有右揭竊盜犯行，辯稱：該車是阿龍開到伊家的，
      當時車子並沒有車牌，伊以為該車是農用車，九十二年十二月十七日上午十一
      時許，「阿龍」駕駛ＷＤ─三八二八號載伊前往屏東縣九如鄉○○路椰子園旁
      ，伊搬了二個車斗門要走的時候，椰子園的主人剛要進入椰子園，他就說伊偷
      東西，伊因為害怕，就跳到駕駛座上開車離開，開車到半路時換「阿龍」開車
      ，「阿龍」就直接載伊回家，「阿龍」就開車離開，大約下午三點左右，「阿
      龍」開車來，輪胎已經破掉，「阿龍」叫我去找補胎師傅來補胎，車子就留給
      伊是被警察抓到才知道是贓車等語。經查：按被害人之指述、車輛尋獲通報單
      、車輛竊盜車牌失竊資料個別查詢報表、贓物認領保管收據等物，固得證明被
      告持有之上開車輛為被害人失竊車輛之客觀事態，惟被告是否成立竊盜罪責，
      仍須有積極證據證明其當時有竊取之行為及在主觀上具有不法所有之竊盜意圖
      。而持有贓物，在社會經驗上其原因非一，舉凡善意受讓、拾得遺失物、竊盜
      、搶奪、強盜、詐欺、故買或收受贓物等均有可能，又前述各項行為，是否構
      成犯罪、成罪者所該當之犯罪構成要件為何，均非相同，故尚不能因持有贓物
      ，即任意擬制推測被告持有該等贓物乃出自竊盜一途。此外，復查無其他證據
      足資證明被告有竊盜之行為，尚難僅憑被害人之指述、車輛尋獲通報單、車輛
      竊盜車牌失竊資料個別查詢報表、贓物認領保管收據，遽而認定被告即涉犯有
      竊盜罪嫌。此部分雖無從令被告負竊盜罪責，然公訴意旨認此部分與前開有罪
      部分有連續犯之裁判上一罪關係，爰不另為無罪之諭知，附予敘明。至被告是
      否另涉贓物罪嫌，因非本件檢察官起訴之同一事實範圍內，本院無法審究，應
      由檢察官另行偵究，併此敘明。
四、移送併辦意旨略以（九十三年度偵字第七三八號）：被告戊○○意圖為自己不法
    之所有，於九十二年十二月二日凌晨零時許，在屏東縣里港鄉○○路四三號前，
    竊取丙○○所有未懸掛車牌之自用小貨車一輛（原車牌號碼ＷＡ─八六○八號）
    ，嗣於同日上午十一時許，在高雄縣美濃鎮水德宮前，為警查獲。因認被告所為
    亦涉犯刑法第三百二十一條第一項第三款加重竊盜罪嫌。惟查：
（一）經核併辦意旨認被告涉有右揭犯行，係以被害人丙○○之指述、贓物認領保管
      收據及照片等為主要論據。
（二）訊據被告戊○○堅詞否認涉有右揭竊盜犯行，辯稱：該車是當天上午十時左右
      伊朋友「阿華」開車到里港，伊二人就開往美濃鎮，伊下去廟裡上廁所，回來
      後，就發現「阿華」不在，伊就上車坐在駕駛座旁邊，警察就來了，伊不知道
      該車是贓車等語。經查：按被害人之指述、贓物認領保管收據及照片等物，固
      得證明被告持有之上開車輛為被害人失竊車輛之客觀事態，惟被告是否成立竊
      盜罪責，仍須有積極證據證明其當時有竊取之行為及在主觀上具有不法所有之
      竊盜意圖。而持有贓物，在社會經驗上其原因非一，舉凡善意受讓、拾得遺失
      物、竊盜、搶奪、強盜、詐欺、故買或收受贓物等均有可能，又前述各項行為
      ，是否構成犯罪、成罪者所該當之犯罪構成要件為何，均非相同，故尚不能因
      持有贓物，即任意擬制推測被告持有該等贓物乃出自竊盜一途。且被告為警查
      獲時，是坐在駕駛座旁之座位上等情，業據證人即高雄縣警察局旗山分局員警
      己○○結證在卷，核與被告所辯相符，故被告辯稱該車為「阿華」之男子所駕
      駛等語，即非無據。此外，復查無其他證據足資證明被告有竊盜之行為，尚難
      僅憑被害人之指述、贓物認領保管收據及照片，遽而認定被告即涉犯有竊盜罪
      嫌。該部分既不能證明被告犯罪，與起訴部分自無連續犯之裁判上一罪關係，
      爰檢卷退回檢察官另行處理。
據上論斷，依刑事訴訟法第二百九十九條第一項前段、刑法第二十八條、第五十六條
、第三百二十條第一項、第三百二十九條、第三百三十條第一項、第五十一條第五款
、第五十九條，罰金罰鍰提高標準條例第一條前段，判決如主文。
本案經檢察官莊啟勝到庭執行職務
中      華      民      國      九十三      年    四    月    三十      日
                                      臺灣屏東地方法院刑事第五庭
                                          審判長法  官   羅森德
                                                法  官   林柏泓
                                                法  官   楊文廣
右正本證明與原本無異。
如不服本判決應於收受本判決送達後十日內向本院提出上訴書狀，其未敘述上訴理由
者，並得於提起上訴後十日內向本院補提理由書狀（均須按他造當事人之人數附繕本
 ）「切勿逕送上級法院」
                                                書記官   陳月珍
中      華      民      國      九十三      年    四    月    三十      日
附錄本案論罪科刑法條全文：
刑法第三百二十條第一項
意圖為自己或第三人不法之所有，而竊取他人之動產者，為竊盜罪，處五年以下有期
徒刑、拘役或五百元以下罰金。
刑法第三百二十九條：
竊盜或搶奪，因防護贓物、脫免逮捕或湮滅罪證而當場施以強暴、脅迫者、以強盜論
。
中華民國刑法第三百三十條
犯強盜罪而有第三百二十一條第一項各款情形之一者，處七年以上有期徒刑。
前項之未遂犯罰之。
